臺灣高等法院刑事判決　　　　　　　　　　　　　　九十一年度上訴字第八四二號
　　上　訴　人
　　即　被　告　甲○○
　　選任辯護人　陳純仁
右上訴人因背信案件，不服臺灣臺北地方法院九十年度易字第二二八號，中華民國九
十一年一月三十一日第一審判決（起訴案號：臺灣臺北地方法院檢察署八十八年度偵
字第二六五一四號）提起上訴，本院判決如左：
    主  文
原判決撤銷。
甲○○無罪。
    理  由
一、公訴意旨略以：被告甲○○係設於臺北市松山區○○○路七四七之一號一樓辰訊
    開發股份有限公司（下稱辰訊公司）之副總經理，為辰訊公司處理經營業務，竟
    意圖為自己或第三人不法之利益，或損害辰訊公司之利益，明知辰訊公司所有之
    貨物膠片進價單價約係新台幣（下同）二千三百元，市價單價約三千六百元至四
    千三百元之間，卻於民國（下同）八十八年七月三十日、八十八年八月十二日將
    公司貨物膠片以單價一千五百元及二千三百元之低價出售共一百二十九盒膠片予
    其母吳高愛珠，為違背其任務之行為，致生損害於辰訊公司之財產及利益，因認
    被告涉犯刑法第三百四十二條第一項之背信罪嫌。
二、訊據上訴人即被告甲○○固承認其於八十八年七月三十日將公司所有之一百二十
    五盒三十六吋膠片以每盒二千三百元之價格及同年八月十二日將公司所有之四盒
    二十四吋膠片以每盒一千五百元之價格出售予吳高愛珠，並開立統一發票二紙，
    但實際上並無真正之買賣行為，否認有何背信犯行，辯稱：因告發人乙○○有侵
    害公司資產之企圖，欲將公司的貨物搬走，伊係為保全公司財產，方將一百二十
    九盒之膠片賣給其母吳高愛珠，惟該膠片仍置於公司，嗣後以辰訊公司名義出賣
    ，所得款項均償還辰訊公司債務等語；而公訴人指被告涉有上揭背信罪嫌，無非
    以告發人乙○○之指述，並有買受人為吳高愛珠之發票影本二紙、買受人為興豪
    企業有限公司之發票三紙在卷比對等情，為其主要論據。
三、按犯罪事實應依證據認定之，無證據不得推定其犯罪事實。又不能證明被告犯罪
    者，應諭知無罪之判決，刑事訴訟法第一百五十四條、第三百零一條第一項分別
    定有明文。又事實之認定，應憑證據，如未能發現相當證據，或證據不足以證明
    ，自不能以推測或擬制之方法，為裁判基礎（最高法院四十年台上字第八六號判
    例參照）；而所謂證據，係指足以證明被告確有犯罪行為之積極證據而言，該項
    證據須適於為被告犯罪之證明者，始得採為斷罪之資料（參照最高法院六十九年
    臺上字第四九一三號判例）。又認定不利於被告之事實，須依積極證據，苟積極
    證據不足為不利於被告事實之認定時，即應為有利於被告之認定，更不必有何有
    利之證據，最高法院亦著有三十年上字第八一六號判例可資參照。次按背信罪之
    成立，以為他人處理事務，有圖自己或第三人之不法利益，或圖加損害於本人之
    意思，而故為違背其任務之行為為要件。亦即成立本罪所需之不法意圖有二，即
    獲利意圖或損害意圖，二意圖只須具備其一，即與本罪之要件相當，反之，設行
    為人並無此獲利意圖及損害意圖，縱有違背任務之行為，並致生損害於本人之財
    產或利益，亦無從成立背信罪。至該條所謂意圖為自己或第三人得不法利益一語
    ，原指自己或第三人在法律上不應取得之利益，意圖取得或使其取得者而言。
四、經查：
  (一)被告於偵訊時辯稱：「．．．且我也怕因我不在公司，這些貨會被搬光，所以我
    才先賣出。」、「（既然還要再賣出，為何要賣給你母親再進貨？）這完全是為
    了保全公司資產」、「（開發票給你母親，把貨物放入你母親名下，有無拿貨款
    回來？）沒有，因她已經有公司很多票．．．」（見八十八年偵字第二六五一四
    號第二十二頁、第一百七十七頁）；於原審訊問時亦辯稱：「那是保全不是賣．
    ．．」、「給我媽媽的東西是一種保全．．．所以才開立發票是為了保住我的貨
    ．．」、「（為何你的價錢比市價都低？）因為我本來就不是要賣的．．我把貨
    賣掉後，帳也都入了公司，但是我自己都沒有拿到一毛錢」（原審卷(一)第十八、
    十九頁）等語。證人吳高愛珠於原審訊問時亦陳稱：「八十八年七月三十日告訴
    人還沒出國前我兒子就打電話給我說，告訴人把桃園工廠貨都搬走了，可能會到
    公司搬膠片，為了保全膠片，所以就要開立一百二十九盒膠片的發票給我，事實
    上（一百二十九盒膠片）都還在公司．．」（原審卷(一)第五十一頁）、「（膠片
    過戶到你名下你們有無簽立契約？）沒有，只有開立發票，我有要求他將百分之
    五的營業稅扣掉，因為這並不是買賣」（原審卷(二)第六十八頁）等語。而告發人
    吳炤賓於原審亦坦承其有將貨物搬走云云（原審卷(一)第五十四頁），可知，本件
  一百二十九盒膠片之買賣並非真實，買受人吳高愛珠並未給付貨款予辰訊公司，
    故被告所辯是為了保全貨物，才與其母虛偽買賣，尚非無稽。
  (二)又被告於檢察官偵訊時辯稱：「我賣給我母親膠片，是為了保管貨物，事實上這
    一批貨物我還跟我母親拿回來，再賣出去，款項都有進公司帳」（八十八年偵字
    第二六五一四號第一百七十七頁）；而證人吳高愛珠於原審時亦證稱：「（膠片
    後來有無搬到你家？）沒有，我放在公司」、「（告訴人所賣出膠片是否是你的
    那批？）是同一批」、「（膠片後來有無賣出？）那些貨物第一批是告訴人自己
    叫我們把貨物賣給台中方面，第二批也是告訴人指示把貨物賣給印尼．．．」、
    「（膠片後來是否都是賣給辰訊的客戶？）是，我們一拿到膠片出賣所得貨款就
    去補支票退票的款項」等語（原審卷(二)第六十八頁至第七十一頁）。且被告先暫
    以其母吳高愛珠名義購買該等膠片，以防告訴人搶搬膠片，其後復以辰訊公司名
    義賣出，所得款項均償還辰訊公司債務等情，除有前述吳高愛珠所證及證人羅耀
    彬、陳錦慧等人到庭證述屬實外（見原審九十年二月二十一日、同年四月二十四
    日訊問筆錄），並有保全膠片之銷貨收入明細及保全膠片之支出款明細表、世華
    銀行民生分行辰訊公司及三重分行被告帳戶往來明細表影本、保全膠片之出貨明
    細表、保全膠片之出貨客戶明細表及收入用以償還辰訊公司負債之明細表各一份
    等在卷可按（見原審卷(一)第一百六十五頁至第一百七十三頁）。是若被告果有為
    自己不法利益之意圖，何以系爭膠片於「賣」於其母後，仍將該貨品置藏於公司
    ，而不攜回家中飽私囊？嗣被告又何必再以辰訊公司之名義將該貨品售出，得款
    又均用於辰訊公司？足見被告並無何意圖為自己不法之利益或損害辰訊公司之利
    益可言，應無背信之犯罪故意。再者，該等貨品後來的出售價款既已全部繳交辰
    訊公司或用以支付辰訊公司之債務及費用，辰訊公司即未因此受有任何損害，告
    發人就上開事實指訴被告有背信罪嫌，尚嫌誤解，揆諸前揭說明，被告之行為與
    背信罪之構成要件尚有未合，自難以該罪相繩。
五、綜上所述，被告甲○○之辯解堪予採信，其既無圖自己或第三人不法利益之獲利
    意圖，而違背其任務致辰訊公司因此受有損害，自難謂其有何背信罪之犯意，此
    外，復無其他積極證據可資證明被告確有公訴意旨指稱之犯行，應認本件尚不能
    證明被告犯罪。原審未詳勾稽，遽為被告有罪之判決，核有未洽，被告上訴否認
    犯罪指摘原判決不當，非無理由，原判決既有可議而無可維持，應予撤銷改判，
    另諭知被告甲○○無罪之判決。又本件既諭知無罪，則被告有無填製不實發票部
    分，既未經起訴，即非本件所得審究，附此敘明。
六、另臺灣臺北地方法院檢察署移送併辦部分（九十年度他字第一四三三號），與本
    件前述背信無罪部分，即無連續犯之裁判上一罪關係，無從併予審究，自應將該
    併辦部分退回檢察官另行偵處，併此敘明。
據上論斷，應依刑事訴訟法第三百六十九條第一項前段、第三百六十四條、第三百零
一條第一項，判決如主文。
本案經檢察官田炳麟到庭執行職務。
中      華      民      國    九十一    年      六      月    二十一    日
                            臺灣高等法院刑事第十二庭
                                    審判長法  官  劉  景  星
                                          法  官  陳  博  志
                                          法  官  陳  志  洋
右正本證明與原本無異。
不得上訴。
                                          書記官  蔡  佩  珊
中      華      民      國    九十一    年      六      月     二十四   日
